最高法院刑事判決　　　　　　　九十四年度台上字第四二八號
　　上　訴　人　甲○○
　　　　　　　　　　　　在押.
　　選任辯護人　姜明遠律師
上列上訴人因違反毒品危害防制條例案件，不服台灣高等法院中
華民國九十三年十一月十日第二審判決（九十三年度上訴字第二
四一二號，起訴案號：台灣桃園地方法院檢察署九十一年度偵字
第八五四八、八九五五號），提起上訴，本院判決如下：
    主  文
上訴駁回。
    理  由
按刑事訴訟法第三百七十七條規定，上訴於第三審法院，非以判
決違背法令為理由，不得為之。是提起第三審上訴，應以原判決
違背法令為理由，係屬法定要件。如果上訴理由書狀並未依據卷
內訴訟資料，具體指摘原判決不適用何種法則或如何適用不當，
或所指摘原判決違法情事，顯與法律規定得為第三審上訴理由之
違法情形，不相適合時，均應認其上訴為違背法律上之程式，予
以駁回。本件上訴人甲○○上訴意旨略稱：(一)原判決事實欄記載
：加藤政己再將夾藏第二級毒品ＭＤＭＡ一包（淨重六千九百九
十六公克）之行李箱交付陳啟川等情。無非係依憑被告甲○○及
共同被告之自白，並無其他佐證，有違刑事訴訟法第一百五十六
條第二項之規定。且加藤政己所私運之物，究竟是否係毒品及第
幾級毒品，原判決未詳予究明，亦有判決理由不備之違法。(二)、
原判決理由謂「加藤政己所私運入境之第二級毒品ＭＤＭＡ一包
，因未查獲，復無證據證明仍然存在，尚無從宣告沒收銷燬之。
又未扣案之加藤政己所用夾藏毒品之行李箱一只及塑膠袋一個，
屬被告本件犯罪所用之物，應宣告沒收之」。對於同屬未扣案之
毒品及行李箱、塑膠袋，就有無證據證明其仍然存在而為不同之
認定，進而為「毋庸沒收」及「沒收」之不同宣告，有判決理由
矛盾之違法。(三)、原判決理由謂「證人陳啟川所證其在門及曼
谷與羅伯商談運輸毒品事宜時，被告均正巧不在場，均是串卸迴
護之詞。況如前所述被告與羅伯在門、曼谷相處之時間比陳啟
川及入部英二等為多，尚難以陳啟川上述被告正巧不在場之證言
，謂被告無共同犯罪之意思聯絡」等語。對於陳啟川此部分證言
，前後為「不採」及「採信但不足為有利於被告之認定」之不同
認定，有理由矛盾之違法等語。
惟查原判決認定上訴人有原判決事實欄所記載之犯行，係依憑上
訴人於第一審法院之供述、共犯加藤政己、廣川慶雄之供述、證
人陳啟川、入部英二於第一審法院、余秋玲於偵查中之證言、卷
附中華民國入境旅客申報單、出境登記表各二件、旅客入出境紀
錄查詢表四件、台北關稅局扣押貨物運輸工具及搜索筆錄二件、
現場照片四幀、行李箱照片影本二幀、翔鵬旅行社訂票紀錄三件
、內政部警政署刑事警察局民國九十一年六月二十五日刑鑑字第
０九一０一一七九四八號鑑驗通知書、疑似第二級毒品ＭＤＭＡ
之藍色柱狀藥丸及綠色柱狀藥丸各一包、包裝用之塑膠袋二個等
證據，予以綜合判斷，因而撤銷第一審判決，改判論處上訴人共
同運輸第二級毒品罪刑，已詳予說明其所憑之證據及其認定之理
由。而以上訴人雖否認參與運輸毒品，辯稱：伊只是在荷蘭阿姆
斯特丹接應入部英二等三位日本人，照應食宿及往來機場接送，
並未參與運輸毒品之行為，又非主謀只是幫助犯等語。然查上訴
人與陳啟川及「羅伯」共同謀議自荷蘭私運第二級毒品ＭＤＭＡ
入境台灣後，由上訴人找來日本人入部英二、加藤政己，而由加
藤政己再找廣川慶雄加入，上訴人並前往荷蘭阿姆斯特丹負責入
部英二、加藤政己、廣川慶雄之食宿、接送機事宜，上訴人並依
「羅伯」之囑，偕入部英二在阿姆斯特丹之飯店大廳接受「ＳＡ
Ｍ」所備妥送到飯店大廳之三大行李箱及其內夾藏之ＭＤＭＡ，
而加藤政己與入部英二、廣川慶雄分二批運輸ＭＤＭＡ，均係由
上訴人親自送到機場等情，已據上訴人於第一審供明，並經證人
入部英二、陳啟川證實。因認上訴人與其他共犯，不僅有犯意之
聯絡，且有行為之分擔，為共同正犯，所辯僅係幫助犯，係卸責
之詞，不足採信，於理由內予以指駁。復明上訴人於原審已具
狀坦承共犯陳啟川係伊在門介紹與羅伯認識，在聚會時即聽見
彼二人商談搖頭丸之事。入部英二亦係伊介紹給羅伯，伊偕羅伯
到曼谷時，羅伯曾囑伊通知入部英二到曼谷，入部英二偕加藤政
己同來，伊等在曼谷會面時，陳啟川亦在場等情，核與陳啟川、
入部英二於第一審法院證述情節相符。該二人更證稱：到曼谷會
面時，有商談運毒之事，入部英二是透過上訴人轉達翻譯運毒之
內容等情。是證人陳啟川於原審及第一審法院另證稱：在門及
曼谷與羅伯商談運輸毒品之事宜時，上訴人均正巧不在場參與，
要屬串卸迴護之詞，況上訴人與羅伯在門、曼谷相處之時間比
陳啟川及入部英二等為多，復多有電話聯絡情事，尚難以陳啟川
上述上訴人正巧不在場之證言，謂上訴人與羅伯等共犯無共同犯
罪之意思聯絡。又加藤政己所攜帶之行李箱及其內藏之ＭＤＭＡ
毒品，已由陳啟川轉交他人而未被查扣，致無從計算該毒品之數
量，惟該只行李箱與入部英二及廣川慶雄所持有之行李箱，均係
「羅伯」等人於荷蘭裝箱，並屬同一型式，則其所夾藏毒品之數
量應極相近，依罪疑唯輕原則，有疑唯利被告原則，加藤政己夾
帶入境之第二級毒品ＭＤＭＡ之數量，應同於較輕數量者，即入
部英二所攜帶之數量六千九百九十六公克。所為論斷，均有卷存
資料可資覆按，從形式上觀察，並無所謂違背法令之情形。按原
判決認定上訴人有與加藤政己等人運輸第二級毒品入境交付陳啟
川之犯行，除依憑上訴人及共犯加藤政己等之自白外，並參酌證
人陳啟川、入部英二等之證言，及卷內相關證據，並非單憑上訴
人及其他共犯之自白，難謂與證據法則有違背。又上訴意旨(三)所
引用原判決理由之記載，係在說明陳啟川此部分之證言，何以不
足採為上訴人有利之證明，前後論述一致，難認有矛盾之情事。
上訴人運輸入境之ＭＤＭＡ係屬俗稱之搖頭丸或快樂丸，很容易
因被服用而費失，而行李箱、塑膠袋則較耐用而不會輕易滅失。
原判決對於加藤政己私運入境之ＭＤＭＡ一包及夾藏該毒品之行
李箱、塑膠袋，因已由陳啟川轉交他人而未扣案，因而於理由內
謂該包毒品因未查獲，復無證據證明仍存在，而不予宣告沒收銷
燬，行李箱一只及塑膠袋一個，為上訴人等供犯運輸毒品所用之
物，依毒品危害防制條例第十九條第一項宣告沒收之，如不能沒
收時，應追徵其價額，亦難認有違經驗法則或矛盾之情形。其餘
上訴意旨，徒憑己意或就原判決已有調查說明之事項，或就原審
證據取捨及判斷證據證明力之職權行使，漫指其違法，難認係依
據卷內資料執為指摘之適法上訴第三審理由。本件上訴為違背法
律上之程式，應予駁回。
據上論結，應依刑事訴訟法第三百九十五條前段，判決如主文。
中　　華　　民　　國　九十四　年　　一　　月  二十七  日
                      最高法院刑事第三庭
                          審判長法官  董　明　霈
                                法官  林　茂　雄
                                法官  張　祺　祥
                                法官  呂　永　福
                                法官  花　滿　堂
      本件正本證明與原本無異
                                      書  記  官
中　　華　　民　　國　九十四　年　　二　　月　　二　　日
                                                Ｍ
